# 求助陈版主，关于合同资产减值准备的计提

提问人：我就不减速 时间：2022-08-22 10:10:13
陈版主您好，之前学习您关于合同资产减值准备计提的观点“对于列入其他非流动资产的质保金也同样需考虑减值问题，但除非债务人信用状况已明显恶化，否则对于合同资产，不论其账龄和预计有权收款日距离资产负债表日远近，均可按不超过最短账龄段（例如 1 年以内或者 6 个月以内）的应收账款的坏账准备计提比例予以考虑。”最近发布的《 2021 年上市公司年报会计监管报告》中（二）金融工具相关问题之2.未恰当计提预期信用损失中第 5 条”五是同一客户相关的合同资产与应收账款减值准备计提政策不一致。部分上市公司在计量同一客户相关的合同资产、应收账款预期信用损失时，采用不同的计提比例，其中个别上市公司合同资产预期信用损失计提比例远低于应收账款。预期信用损失以客户的违约风险为基础，同一客户的违约风险相同，上市公司对于同一客户的合同资产与应收账款，采用不同计提比例计量预期信用损失时，应充分分析两者存在不同违约风险损失的原因及合理性。“
想请教陈版主，如果按照”[size=14.6667px]不超过最短账龄段的应收账款坏账准备计提比例予以考虑“，与监管报告中的”同一客户相关的合同资产与应收账款减值准备计提政策不一致“是否有冲突。

回答人：chenyiwei
首先，我理解，监管报告中所指的这种情况，应当是针对以个别认定法单项计提准备的债务人。此时，因为同一债务人的信用风险特征是相同的，所以在个别认定法下，针对同一债务人的合同资产和应收账款，其坏账准备计提比例应当是一致的。在 2021 年度，这种情况集中见于针对陷入财务困难的房企的合同资产和应收账款采用单项计提方法计提的坏账准备。
如果采用组合计提方法，且以账龄作为信用风险组合的划分依据，也就默认不同账龄段的应收款项的信用风险特征不同，此时所计提的准备是针对该组合整体的，而不是针对其中单笔应收款项的，这样对同一客户的不同账龄段的应收款项，因账龄不同而适用不同的计提比例，也就可以解释了。
当然，针对同一债务人的合同资产和应收账款，即使采用组合计提方法，能否因为账龄不同就认为其信用风险特征不同，从而分别归入不同的组合，这是另一个需要讨论的逻辑问题了。